臺灣新竹地方法院交通事件裁定　　　　　96年度交聲字第32號
異　議　人
即受處分人　乙○○
上列異議人即受處分人因違反道路交通管理處罰條例案件，對於
交通部公路總局新竹區監理所新竹市監理站中華民國96年12月25
日所為之處分（原處分案號：竹監新四字第裁51-Z00000000號）
，聲明異議，本院裁定如下：
    主  文
原處分撤銷。
乙○○汽車駕駛人，行駛於高速公路，不遵使用限制之管制規則
而有行車速度超過規定之最高速限20公里以上未滿40公里行為，
處罰鍰新臺幣仟伍佰元，並予記違規點數壹點。
    理  由
一、按汽車行駛於高速公路、快速公路或設站管制之道路，不遵
    使用限制、禁止、行車管制及管理事項之管制規則而有行車
    速度超過規定之最高速限或低於規定之最低速限行為者，處
    汽車駕駛人新臺幣（下同）3千元以上6千元以下罰鍰，並記
    違規點數1點，道路交通管理處罰條例第33條第1項第1款、
    第63條第1項第1款定有明文。另依違反道路交通管理事件統
    一裁罰基準及處理細則所訂之違反道路交通管理事件統一裁
    罰基準表，苟汽車駕駛人行駛高速公路行車速度超過規定之
    最高時速20公里以上未滿40公里者，在期限內到案聽候裁決
    者，處3千5百元罰鍰，並記違規點數1點。
二、本件異議人即受處分人乙○○所有之車號2H-9808號自用小
    客車於民國95年10月2日上午5時35分許，行經限速100公里
    之國道一號高速公路南下161.4公里處，經內政部警政署國
    道公路警察局第三警察隊員警莊富堯以雷射測速器瞄準鎖定
    ，測得時速為123公里，超速23公里，超速已滿20公里以上
    未滿40公里，員警發現後追及后里收費站處攔停，以受處分
    人駕駛該部汽車有違反前揭道路交通管理處罰條例第33條第
    1項第1款規定之行為掣單舉發，經受處分人於95年10月17
    日應到案日期後之95年10月26日向原處分機關提出申訴，原
    處分機關請舉發單位即內政部警政署國道公路警察局第三警
    察隊調查結果，仍認該部汽車確有前開違規行為，原處分機
    關乃依前揭道路交通管理處罰條例第33條第1項1款、第63條
    第1項（漏載第1款）及違反道路交通管理事件統一裁罰基準
    表之規定，於95年12月25日裁處受處分人4千5百元，並記違
    規點數1點。
三、受處分人異議意旨略以：有關雷射測速槍或如所述不受週遭
    車輛干擾，惟其僅在測速之用，但並無法提供確切證明係何
    人超速，亦即依員警所提出測速槍至多僅能表示曾測得車輛
    超速，但究係何人、何地超速無法顯示，在未經攔檢情況下
    ，事後據以作為本人超速之說詞令人難以苟同；因當日所使
    用器材未具照相功能而無法提供採證照片，更令人困惑；至
    當場舉發，本人既自始未有超速行為，亦未曾於相關資料簽
    名，則舉發單位自應更進一步提出相關證據以使本人信服；
    如認本人有違規行為，自應提出明確之證據以達使人確信之
    程度云云；另違規單通知聯雖記載應到案日期為95年10月17
    日，惟來函中已明確表示該通知聯係於95年10月16日始合法
    送達，本件裁決另處應到案日期金額是否符合行政程序規定
    等語。
四、經查：
  (一)受處分人所有前開車號汽車有於前述時間，在限速100公里
    之國道一號高速公路南下161.4公里處，經員警以雷射測速
    器測得時速為123公里之違規事實，業據證人即開單告發受
    處分人之員警莊富堯於本院96年2月13日調查時，以具結擔
    保其陳述之真實性並在負擔偽證罪之心理處罰狀態下供稱：
    （問：本件違規是否你舉發？）是。（問：舉發情形？）我
    們都是採雷射測速器測速，是以機器裏面的紅色瞄準點瞄準
    違規車輛，全程不離開視線，等測速器測得數據，再依此數
    據來開單，本件違規事實是我們在南下161加400公里處避車
    彎內測速，瞄準後測到速度是123公里，之後開警示燈拿指
    揮棒攔查2H-9808號車輛，該車繼續往前開，所以我們立即
    尾隨，之後於后里收費站攔停，依法開單，當時是我持測速
    器測速，測速器上的螢幕上有顯示測得的速度及距離，我確
    定測得超速車輛是2H-9808號自用小客車，測速時紅色瞄準
    點不可以離開那部車輛，而且1次只能測得1部車輛，不受他
    車干擾，要瞄準大約3至5秒，攔停後異議人有拒簽舉發單的
    情況，我們有告知違規事由等語在卷（見本院96年2月13日
    訊問筆錄第2-3頁）。按證人甲○○○○乃為原處分機關所
    認定受處分人有前開違規行為之原證人，其並到庭在本院法
    官面前以言詞陳述本件訴訟上之待證事實－即受處分人有前
    開違規事實，本院由其上開證詞已得有受處分人確有上開違
    規行為之心證，且於本件卷存證據資料內並無任何積極證據
    足以證明證人莊富堯上開供述係屬虛偽，亦無有足以令人顯
    信其陳述為不可採之品性證據或前科證據存在，本院自不得
    僅以證人莊富堯為本件開單告發受處分人之員警而全盤抹煞
    其在訴訟上所具有之原證人資格。
  (二)惟按行為人有本條例之情形者，應填製舉發違反道路交通管
    理事件通知單，並於被通知人欄予以勾記，其通知聯依下列
    規定辦理：一、…拒絕簽章者，仍應將通知聯交付該駕駛人
    或行為人收受，並記明其事由及交付之時間；拒絕收受者，
    應告知其應到案時間及處所，並記明其事由與告知事項，視
    為已收受…，95年6月30日交通部交路字第0950085037號令
    、內政部臺內警字第0950870864號令會銜修正發布，同年7
    月1日施行之違反道路交通管理事件統一裁罰基準及處理細
    則第11條第1項第1款定有明文。查舉發警員莊富堯於攔停後
    雖有告知違規事由，惟於受處分人表示拒絕收受舉發單後，
    並未依上開修正後規定告知受處分人應到案時間及處所，並
    在舉發單上記明其事由與告知事項，此情已據其到庭結證：
    那時應該有交付違規單，若未交付也會郵寄，本件是事後郵
    寄的，告知方面是現在修改規定，現在規定拒簽收當場告知
    時間、日期、處所，以前是拒簽收，我們會以郵寄方式通知
    違規人，不需要當場告知，本件當場並沒有告知應到案時間
    地點，是後來郵寄等語在卷（見本院96年2月13日訊問筆錄
    第3-4頁），並有舉發單在卷足參。查本件違規時間係95年
    10月2日，已在前揭違反道路交通管理事件統一裁罰基準及
    處理細則第11條第1項第1款規定修正施行之後，受處分人既
    拒絕簽收舉發單，舉發員警自應告知其應到案時間及處所，
    並記明其事由與告知事項，惟甲○○○○疏未依甫修正施行
    之規定為之，自難認已合法送達舉發單，而認受處分人有故
    意不依限到案情事。
五、綜上所述，受處分人確有在前揭時地行駛高速公路行車速度
    超過規定之最高時速20公里以上未滿40公里之違規行為，惟
    如前述，本件並未合法送達舉發單，難認受處分人有故意不
    依限到案情形，從而原處分機關認受處分人逾應到案期限30
    日內，而依前揭道路交通管理處罰條例第33條第1項第1款及
    違反道路交通管理事件統一裁罰基準表之規定，從重裁處受
    處分人4千5百元之罰鍰，即難認為允洽；本件受處分人主張
    未超速之異議雖無理由，惟原處分既有不當，自應由本院將
    原處分撤銷，仍以受處分人有違反道路交通管理處罰條例第
    33條第1項第1款規定之行為，依該條及違反道路交通管理事
    件統一裁罰基準表之規定，從輕裁處受處分人罰鍰新臺幣3
    千5百元，併予記受處分人違規點數1點，如主文第2項所示
    ，以資適法。
據上論斷，應依道路交通案件處理辦法第20條前段，裁定如主文
中　　華　　民　　國　　96　 年　 　2 　　月　　27　　日
                          臺灣新竹地方法院交通法庭
                              法　官  吳靜怡
右正本證明與原本無異。
如不服本裁定，應於送達後5日內，向本院提出抗告狀。
中　　華　　民　　國　　96　　年　　2　　月　　  27 　日
                              書記官　馮玉玲
